臺灣臺北地方法院民事判決　　　　　　 100年度再易字第51號
再審　原告　鄭彬
再審　被告　台北富邦商業銀行股份有限公司
法定代理人　蔡明忠
上列當事人間請求再審之訴事件，再審原告對於中華民國100年8
月17日本院100年度金簡上字第1號確定判決提起再審之訴，本院
判決如下：
    主  文
再審之訴駁回。
再審訴訟費用由再審原告負擔。
    事實及理由
一、按再審之訴，應於30日之不變期間內提起；前項期間自判決
    確定時起算，判決於送達前確定者，自送達日起算，民事訴
    訟法第500 條第1項、第2項前段定有明文。經查，兩造間請
    求損害賠償事件，前經本院於民國100 年8月17日以100年度
    金簡上字第1 號判決確定（下稱原確定判決），原確定判決
    係於100年8月24日送達再審原告，再審原告於送達日起30日
    內之100年9月19日提起本件再審之訴，有送達證書及本院收
    狀戳在卷可稽，並未逾越法定期間，核與前揭規定相符，應
    予准許，合先敘明。
二、本件再審意旨略以：再審被告之空中銀行專員於96年9 月間
    ，以「股市跌、債市漲」為由，主動向再審原告為債券基金
    之電話銷售，致再審原告陷於錯誤，因而分別在96年10月 8
    日、同年11月30日購買「美林環球資產配置基金A2美元」、
    「法儲銀盧米斯賽勒斯債券基金R 派息美元」等基金；惟再
    審被告為前開電話銷售時，並未依行政院金融監督管理委員
    會（下稱金管會）關於「銀行對非財富管理部門客戶銷售金
    融商品應注意事項」第8 點之規定，設立監控機制以避免金
    融商品銷售人員不當銷售之行為，且未留存紀錄以供查證，
    在再審原告購買上開基金之前後更未善盡風險預告或風險重
    大變動之告知義務，顯已違背其善良管理人之注意義務，而
    須為此就再審原告因購買前開基金所生之損害負賠償之責，
    原確定判決疏未注意及此，就再審被告有無依金管會之規範
    提供再審原告商品說明書、權益手冊等文件、再審被告有無
    依金管會之規範行銷商品、有無留下行銷時充分風險說明之
    書面文件、本件是否屬全權委託投資業務之認定等情亦俱未
    予詳查，逕以再審原告未就上情善盡舉證之責，而認再審原
    告之主張為無理由，實難令人信服，為此爰依法提起再審，
    並聲明：
  (一)原確定判決廢棄。
  (二)再審被告應給付再審原告新臺幣（下同）15萬0343元，及自
    起訴狀繕本送達翌日起至清償之日止，按週年利率百分之 5
    計算之利息。
三、再審被告方面：本件未行言詞辯論，故無再審被告之聲明及
    陳述可供記載。
四、按再審之訴顯無再審理由者，得不經言詞辯論，以判決駁回
    之，民事訴訟法第502條第2項定有明文。又所謂顯無再審理
    由，係指針對再審原告所主張之再審原因，無須另經調查辯
    論，即可判定其不足以動搖原確定判決所為判斷結果而言，
    故同一待證事項如在前訴訟程序中業已調查明確，且經受訴
    法院根據該項調查結果達成實體上之法律判斷，縱令就該待
    證事項另有其他未經斟酌之證據方法，亦不容當事人執是提
    起再審之訴，求依再審程序更為無益之調查。次按對於簡易
    訴訟程序之第二審確定終局裁判，如就足影響於裁判之重要
    證物，漏未斟酌者，得提起再審之訴；適用法規顯有錯誤者
    ，得以再審之訴對於確定終局判決聲明不服，民事訴訟法第
    436條之7及第496 條第1項第1款分別定有明文。而所謂「重
    要證物漏未斟酌」，係指當事人在前訴訟程序已經提出，原
    確定判決漏未於判決理由中斟酌，足以影響原確定判決之內
    容而言，若原確定判決對於該項證物，認係不必要或有不足
    採信之情形，或該證物無關重要，縱經斟酌亦與確定判決無
    影響者，仍不得據為再審之理由；所謂適用法規顯有錯誤，
    係指適用法規顯不合法律規定、違反司法院有效解釋、不適
    用法規及違反最高法院現有效判例而言，且須原審適用法規
    之錯誤顯然影響裁判者，始得據以提起再審；前訴訟程序確
    定判決關於事實之認定、舉證責任之分配及證據取捨之當否
    ，乃事實審法院職權行使之範圍，非屬適用法規顯有錯誤（
    最高法院60年臺再字第170 號判例、95年臺上字第2268號裁
    判及司法院大法官會議釋字第177號解釋參照）。
五、經查，本件再審原告雖主張原確定判決疏未認定再審被告於
    銷售前揭基金有違反金管會相關規範，未盡善良管理人注意
    義務之情事，亦未就相關證物詳加查證云云；然就再審被告
    於銷售前揭基金應負之風險告知與報告義務、再審被告有無
    違反善良管理人注意義務等節，業經原法院於審酌「銀行對
    非財富管理部門客戶銷售金融商品應注意事項」、「各受託
    銀行辦理指定用途信託資金投資國內外基金業務應行注意事
    項」、「境外基金管理辦法」、「證券投資信託及顧問法」
    等相關規範，與參酌卷內有關上揭基金之廣告資料、特定金
    錢信託投資國內外有價證券申購申請書、證人即斯時以電話
    銷售該基金之理財專員黃靖茹之證詞、對帳單、再審原告之
    學歷智識背景、KYC 問卷等證據後，為本件事實之認定及舉
    證責任之分配，且根據調查之結果達成實體上之法律判斷，
    並在判決內表明「本件事證已臻明確，兩造其餘之攻擊防禦
    方法及所提之證據，經審酌後認均無礙判決之結果，爰不一
    一論述，附此敘明」，核無適用法規顯有錯誤或重要證物漏
    未斟酌之情，揆諸前開說明，再審原告尚不得僅以原確定判
    決依證據認定之事實不利於己，與原確定判決依所分配之舉
    證責任認定再審原告未盡舉證之責，即率指原確定判決有「
    適用法規顯有錯誤」或「重要證物漏未斟酌」之再審事由。
    況再審原告就原確定判決適用法規有何顯不合法律規定、違
    反司法院有效解釋、不適用法規及違反最高法院現有效判例
    、漏未於判決理由中斟酌足以影響原確定判決內容之證據乙
    節未詳予指明，應認再審原告之主張，尚不足採。
六、綜上所述，再審原告提起本件再審之訴，程序上雖屬合法，
    惟顯無再審理由，爰依民事訴訟法第502條第2項規定，不經
    言詞辯論，逕以判決駁回之。
七、據上論結，本件再審之訴為顯無理由，依民事訴訟法第 502
    條第2項、第505條、第78條，判決如主文。
中    華    民    國   100    年    10    月    12    日
                  民事第八庭  審判長法  官  許純芳
                                    法  官  楊晉佳
                                    法  官  羅郁婷
以上正本係照原本作成。
本判決不得上訴。
中    華    民    國   100    年    10    月    12    日
                                    書記官  楊婷雅